【裁判字號】    99,家訴,41
【裁判日期】    990930
【裁判案由】    分割遺產
【裁判全文】
臺灣桃園地方法院民事判決              99年度家訴字第41號
原      告  己○○
訴訟代理人  許明桐律師
複  代理人  毛仁全律師
被      告  戊○○
            辛○○
            庚○○
            子○○○
            癸○○
            壬○○原名楊玉燕.
            甲○○
            丙○○
            乙○○
            丁○○
上列當事人間請求分割遺產事件，於民國99年9 月9 日辯論終結
，本院判決如下：
    主      文
兩造就被繼承人楊丙壬所遺如附表所示遺產准予分割，其分割方
法如附表所示。
訴訟費用由原告己○○、被告戊○○、庚○○、辛○○、子○○○、癸○○、楊玉燕、各負擔8 分之1 、被告甲○○、丙○○、
乙○○、丁○○各負擔32分之1。
    事實及理由
一、本件被告經合法通知，未於言詞辯論期日到場，核無民事訴
    訟法第386 條各款所列情形，爰准原告之聲請，由其一造辯
    論而為判決。
二、原告起訴主張：兩造為被繼承人楊丙壬（民國94年2 月5 日
    去世）之法定繼承人，原告與被告戊○○、庚○○、辛○○
    、子○○○、癸○○、楊玉燕為被繼承人之子女；被告甲○○、丙○○、乙○○、丁○○則為被繼承人之孫子女【由於
    渠等之母親林楊秀枝（66年3 月2 日死亡）先於被繼承人楊
    丙壬死亡，故由渠等代位繼承】。而被繼承人去世後，遺有
    蘆竹郵局存款新台幣（下同）90元（下稱系爭存款），及地
    號為：蘆竹鄉○○○段560-1 （權利範圍全部）、565-5 （
    權利範圍全部）、567-3 （權利範圍全部）、567-4 （權利
    範圍全部）、567- 6（權利範圍全部）、568-18（權利範圍
    18分之5 ）、570 （權利範圍4 分之1 ）、571 （權利範圍
    7 分之1 ）、571- 1（權利範圍全部）等9 筆土地（下稱系
    爭土地，合稱系爭遺產）。按兩造在分割系爭遺產前，對於
    遺產為公同共有，因系爭遺產並無不能分割之情形，亦無不
    分割之約定，繼承人得隨時請求分割遺產，民法第1151、11
    64條前段定有明文。被繼承人並無另立遺囑以對繼承內容及
    遺產分割有所安排，原告與被告戊○○、辛○○、庚○○等
    4 兄弟，雖曾協議上開系爭土地中，地號567-3 土地歸被告
    庚○○所有，地號567-4 土地歸辛○○所有，地號567-6 土
    地歸戊○○所有，地號567-7 土地則歸原告所有，惟當時協
    議僅由4 兄弟協議分割，亦無書面，應不生協議分割之效力
    。又繼承人子○○○雖具名聲明拋棄繼承，但未符拋棄繼承
    之要件，仍為法定繼承人。是系爭遺產仍應依民法之相關規
    定，以法定應繼分比例分割遺產，惟被告不同意，無法達成
    共識，為此，爰依民法第1164條之規定，請求分割遺產。至
    於分割遺產之方法，存款部分性質上可分，則依兩造應繼分
    之比例原物分配，土地部分則按兩造應繼分之比例，為分別
    共有之登記等語，並聲明如主文所示。
三、被告戊○○：同意原告之請求。並表示被告子○○○已出具
    拋棄繼承書，聲明拋棄繼承等語。
四、被告辛○○：駁回原告之訴。並抗辯：我們兄弟已經分好了
    ，原告分到的土地已登記，我的部分還沒登記，現在卻又要
    拿我們的份再來分一次。當時4兄弟有協議地號567-3 土地
    歸被告庚○○所有，地號567-4 土地歸辛○○所有，地號56
    7-6 土地歸戊○○所有，地號567-7 土地則歸原告所有，其
    餘沒協議的部分，則由我們4兄弟均分。
五、被告庚○○、子○○○、癸○○、楊玉燕、甲○○、丙○○
    、乙○○、丁○○等：未於言詞辯論期日到場，亦未提出書
    狀作何聲明或陳述。
六、本院判斷：查本件原告主張之事實，已據其提出與所述相符
    之戶籍謄本、繼承系統表、財政部台灣省北區國稅局遺產稅
    免稅證明書影本、土地登記謄本等件為證，應堪信原告主張
    為真實。原告主張兩造均為被繼承人楊丙壬之繼承人，除甲○○、丙○○、乙○○、丁○○為楊林秀枝代位繼承人，其
    應繼分各32分之1 外，其餘繼承人應繼分各為8 分之1 ，被
    繼承人楊丙壬所遺財產現金部分為如附表所示之存款等情，
    業據原告提出繼承系統表、兩造之戶籍謄本及財政部台灣省
    北區國稅局遺產稅免稅證明書等件為證，堪信原告前開主張
    為真實。至被告辛○○抗辯，渠等兄弟間已將遺產分割完畢
    ，原告分到的土地已登記，卻又要重新再分一次，且女性繼
    承人部分皆已同意不分遺產等語。然按「當事人主張有利於
    己之事實者，就其事實有舉證之責任。」民事訴訟法第277
    條前段定有明文。本件被告辛○○所述其與原告及被告庚○○、戊○○業已將土地分割完必，且被告子○○○亦已拋棄
    繼承之抗辯，經本院曉諭應負舉證義務後，仍未提出證據以
    實其說，自難認其抗辯為可採。
七、次按共有物分割之方法不能協議決定者，法院得因各共有人
    之聲請命為以原物分配於各共有人或變價共有物，以價金分
    配於各共有人，民法第824 條第2 項定有明文，又公同共有
    物分割之方法，除法律另有規定外，應依關於共有物分割之
    規定，此觀同法第830 條第2 項規定自明。復按繼承人有數
    人時，在分割遺產前，各繼承人對於遺產全部為公同共有；
    繼承人得隨時請求分割遺產，但法律另有規定或契約另有訂
    定者，不在此限，此為民法第1151條、第1164條所明定。本
    件兩造在分割系爭遺產前，對於遺產全部為公同共有，因系
    爭遺產並無不能分割之情形，亦無不分割之約定，兩造既不
    能協議分割，原告請求裁判分割系爭遺產，即無不合，而系
    爭遺產為現金部分因有數量單位，性質係可分，故以原物分
    配，並由兩造按應繼分即如附表一所示之方式為繼承。至系
    爭遺產中為土地部分，因原告主張以將公同共有分割為分別
    共有之方式分割系爭遺產為如附表二所示，亦應准許。
八、從而，原告依民法第1164條規定請求分割系爭遺產，按兩造
    之應繼分即依附表一、二所示之方式分割，為有理由，應予
    准許。
九、據上論結，本件原告之訴為有理由，依民事訴訟法第385 條
    第1 項前段、第80條之1 ，判決如主文。
中    華    民    國    99    年    9     月    30    日
                  家事法庭法  官  陳清怡
以上正本係照原本作成
如對本判決上訴，須於判決送達後20日內向本院（地址：桃園縣
中壢市○○路○段388號）提出上訴狀
中    華    民    國    99    年    9     月    30    日
                          書記官  劉昆鑫
附表一
┌────────┬────────┬────────┐
│                │原告己○○及被告│被告甲○○、林蕙│
│                │戊○○、庚○○、│菁、乙○○、林蕙│
│                │辛○○、子○○○│蘭應繼分1/32，分│
│ 遺產項目       │、癸○○、楊玉燕│割後各取得應有部│
│                │應繼分為1/8 ，分│分              │
│                │割後各取得應有部│                │
│                │分              │                │
├────────┼────────┼────────┤
│被繼承人楊丙壬於│上開7 人各分得新│上開4 人各分得新│
│郵局存款新臺幣90│臺幣11元。      │臺幣3元。       │
│元              │                │                │
└────────┴────────┴────────┘
附表二
┌──┬─────┬─────┬─────┬─────┐
│    │          │          │原告己○○│被告甲○○│
│    │          │          │及被告楊火│、丙○○、│
│    │          │權利範圍及│炎、庚○○│乙○○、林│
│編號│地   號   │面積（平方│、辛○○、│蕙蘭應繼分│
│    │          │公尺）    │子○○○、│1/ 32 ，分│
│    │          │          │癸○○、楊│割後各取得│
│    │          │          │玉燕應繼分│應有部分  │
│    │          │          │為1/8 ，分│          │
│    │          │          │割後各取得│          │
│    │          │          │應有部分  │          │
├──┼─────┼─────┼─────┼─────┤
│    │          │公同共有1 │          │          │
│    │蘆竹鄉南崁│分之1 ；面│   1/8    │   1/32   │
│ 1  │下段560-1 │積373.00  │          │          │
├──┼─────┼─────┼─────┼─────┤
│    │          │公同共有1 │          │          │
│    │蘆竹鄉南崁│分之1 ；面│   1/8    │   1/32   │
│ 2  │下段565-5 │積69.00   │          │          │
├──┼─────┼─────┼─────┼─────┤
│    │          │公同共有1 │          │          │
│    │蘆竹鄉南崁│分之1 ；面│   1/8    │   1/32   │
│ 3  │下段567-3 │積388.00  │          │          │
├──┼─────┼─────┼─────┼─────┤
│    │          │公同共有1 │          │          │
│    │蘆竹鄉南崁│分之1 ；面│   1/8    │   1/32   │
│ 4  │下段567-4 │積181.00  │          │          │
├──┼─────┼─────┼─────┼─────┤
│    │          │公同共有1 │          │          │
│    │蘆竹鄉南崁│分之1 ；面│   1/8    │   1/32   │
│ 5  │下段567-6 │積132.00  │          │          │
├──┼─────┼─────┼─────┼─────┤
│    │          │公同共有18│          │          │
│    │蘆竹鄉南崁│分之5 ；面│  5/144   │   5/576  │
│ 6  │下段568-18│積1,712.00│          │          │
├──┼─────┼─────┼─────┼─────┤
│    │          │公同共有4 │          │          │
│    │蘆竹鄉南崁│分1 ；面積│  1/32    │   1/128  │
│ 7  │下段570   │993.00    │          │          │
├──┼─────┼─────┼─────┼─────┤
│    │          │公同共有7 │          │          │
│    │蘆竹鄉南崁│分之1 ；面│  1/56    │   1/224  │
│ 8  │下段571   │積800.00  │          │          │
├──┼─────┼─────┼─────┼─────┤
│    │          │公同共有1 │          │          │
│    │蘆竹鄉南崁│分之1 ；面│  1/8     │  1/32    │
│ 9  │下段571-1 │積218.00  │          │          │
└──┴─────┴─────┴─────┴─────┘

司法院資訊處製作；財團法人民間司法改革基金會備份。
